臺北高等行政法院判決
　　　　　　　　　　　　　　　　　　 95年度訴字第02031號
　　　　　　　　　　　　　　　.
原　　　告　佳和特企業有限公司
代　表　人　甲○○（清算人）
被　　　告　財政部基隆關稅局
代　表　人　陳天生（局長）
訴訟代理人　乙○○
上列當事人間因虛報進口貨物產地事件，原告不服財政部中華民
國95年4 月20日台財訴字第09500034120號訴願決定（案號：第
00000000號），提起行政訴訟，本院判決如下：
　　主  文
原告之訴駁回。
訴訟費用由原告負擔。
　　事  實
一、事實概要：原告於民國（下同）93年1月至5月間委由大漢商
    務報關有限公司向被告報運進口貨物GRANITE SLAB共計9批
    （報單第AA/92/7111/0208號、第AA/92/7111/0209號、第AA
    /93/0098/5702號、第AA/93/1179/3202號、第AA/93/1179/
    3203號、第AA/93/1342/3201號、第AA/93/1990/0301號、第
    AA/93/2271/0303號、第AA/93/2271/0305號），原申報產地
    為緬甸，惟經被告查驗結果，實到貨物之產地為中國大陸，
    且核非屬經經濟部公告准許進口項目，乃認原告涉有虛報產
    地、逃避管制之違法行為，因貨物已先准押款放行，爰依海
    關緝私條例第37條第1項、第3項及第36條第1項規定，以如
    附表所示處分書處貨價2 倍之罰鍰（詳如附表），另依同條
    例第44條規定追徵所漏進口稅費（報單第AA/93/0098/5702
    號按原申報單價核估除外，詳如附表）。原告不服申請復查
    ，經被告以94年2 月2 日基普復二進字第0941003151號復查
    決定駁回其申請，提起訴願，經財政部94年8 月8 日台財訴
    字第09400168510 號訴願決定（案號：第00000000號）將原
    處分（復查決定）撤銷，囑由被告另為處分。案經被告檢樣
    送請財政部關稅總局（下稱關稅總局）認定結果，系爭貨物
    原產地為中國大陸，被告乃重行審議，並以94年11月3 日基
    普復二進字第0941020274號復查決定（下稱原處分）駁回復
    查申請。原告復提起訴願，亦遭決定駁回，遂提起行政訴訟
    。
二、兩造聲明：
　(一)原告聲明：
    1.訴願決定及原處分均撤銷。
    2.訴訟費用由被告負擔。
　(二)被告聲明：
    1.駁回原告之訴。
    2.訴訟費用由原告負擔。
三、兩造之爭點：被告以原告有虛報產地、逃避管制之行為，予
                以追徵稅款並處罰鍰，有無違誤？
　(一)原告主張之理由：
    1.原告於93年4 月間去函駐泰國代表經濟組查詢案件辦理結
      果，承辦人員告知緬甸係無邦交，無從查起。原告乃要求
      緬甸商尹開泰至駐泰國代表經濟組，提供出口文件、產區
      暨加工廠名址與照片，佐證說明系爭花崗石確自緬甸境內
      開採並加工後輸銷台灣，駐泰國代表經濟組亦回文被告，
      通知原告可以辦理結案手續。於辦理當中，駐泰國代表經
      濟組更換承辦人，又主動發文被告，告知緬甸商尹開泰無
      法辦理系爭貨物及相關人員，故被告乃不准原告辦理手續
      。原告再提出復查，被告又去函駐泰國代表經濟組重新查
      證，但緬甸政府一直不予回應。嗣後緬甸政變，即無從查
      證。
    2.關稅總局原產地認定委員會鑑定本件原產地為中國，然任
      何國家所開採花崗原石，都可進口再加工出口，例如台灣
      花蓮石材加工區也向世界各國採購原石，然後加工行銷國
      內外，故不應分別系爭花崗石為何國礦產。
　(二)被告主張之理由：
    1.查原告進口之9批花崗石材，經被告函請駐泰國代表處經
      濟組查證產地，依該處93年6月22泰經組字第09300008980
      號函查證結果「緬甸第二工業部函復稱系案產地證明並非
      該部核發，並稱緬甸並無Ministry of Industries（6）」
      ，爰認定產地為中國大陸。又被告為昭慎重，按復查理由
      再次函請駐泰國代表處經濟組查證，並經該組94年1月13
      日泰經組字第0940000610號函查證結果：「本組曾於93年
      10月12日、11月10日、及93年12月22日三度去函緬甸工業
      一部請其說明核發花崗石產地證明是否係屬該部第六組之
      職責，惟均無法獲得任何回應」及「經查網路上有關緬甸
      工業一部之組織架構，其中並無第六組織編制，另經本組
      電話緬甸駐泰國大使館，據該館三等秘書Mr. Tin Wen 表
      示緬甸工業一部並無第六組。」。
    2.又被告為慎重起見，復檢樣送請財政部關稅總局認定產地
      ，嗣據該局94年10月4 日台總局認字第0941017792號函稱
      ：「．．．經本總局進口貨物原產地認定委員會94年9 月
      30日第19次會議審議決議認定其原產地為中國大陸．．．
      」，按「本條例所稱大陸地區物品，其認定標準，準用進
      口貨品原產地認定標準之規定」「進口貨物原產地由進口
      地關稅局認定，認定有疑義時，由進口地關稅局報請財政
      部關稅總局會同有關機關及學者專家會商。」分別為台灣
      地區與大陸地區人民關係條例施行細則第48條及進口貨物
      原產地認定標準第4 條所明定。準此，財政部關稅總局原
      產地認定委員會係法定進口貨物原產地認定權責機構，其
      就個案邀請政府單位、學者、專家就涉案貨物及各種資料
      予以審理，認定結果自具有客觀性及公正性。從而原告申
      報進口系爭貨物之原產地為緬甸，而實到貨物為中國大陸
      產製，其虛報進口貨物產地，逃避管制之違章事實已足堪
      認定。原告對於利己之主張，無法提供具體之事證，實不
      足採。
　　理  由
一、原告起訴後，被告代表人變更為陳天生，業經具狀聲明承受
    訴訟，合先敘明。
二、原告主張：被告雖一再函請駐泰國代表經濟組查詢，然因與
    緬甸無邦交，又經歷緬甸政變，故未獲回應，被告認定事實
    即未經查證。緬甸商尹開泰曾至駐泰國代表經濟組，提供出
    口文件、產區暨加工廠名址與照片，足證系爭花崗石確自緬
    甸境內開採並加工後輸銷台灣，關稅總局原產地認定委員會
    鑑定本件原產地為中國，然任何國家所開採花崗原石，都可
    進口再加工出口，故不應分別系爭花崗石為何國礦產等語。
    ，為此，原告依據行政訴訟法第4 條第1 項規定提起本件撤
    銷訴訟，求為判決如聲明所示。
三、被告則以：被告函請駐泰國代表處經濟組查證產地，依該處
    93年6 月22泰經組字第09300008980 號函復查證結果：「緬
    甸第二工業部函復稱系案產地證明並非該部核發，並稱緬甸
    並無Ministry of Industries（6 ）」，被告再次函請駐泰
    國代表處經濟組查證，該組94年1 月13日泰經組字第094000
    0610號函復：「本組曾於93年10月12日、11月10日、及93年
    12月22日三度去函緬甸工業一部請其說明核發花崗石產地證
    明是否係屬該部第六組之職責，惟均無法獲得任何回應。」
    「經查網路上有關緬甸工業一部之組織架構，其中並無第六
    組織編制，另經本組電話緬甸駐泰國大使館，據該館三等秘
    書Mr. Tin Wen 表示緬甸工業一部並無第六組。」被告復檢
    樣送請財政部關稅總局認定產地，經審議認定其原產地為中
    國大陸，從而原告申報進口系爭貨物之原產地為緬甸，而實
    到貨物為中國大陸產製，其虛報進口貨物產地，逃避管制之
    違章事實足堪認定等語，資為抗辯。
四、按「報運貨物進口而有左列情事之一者，得視情節輕重，處
    以所漏進口稅額二倍至五倍之罰鍰，或沒入或併沒入其貨物
    ：．．．四、其他違法行為。」「有前二項情事之一而涉及
    逃避管制者，依前條第一項及第三項論處。」「私運貨物進
    口、出口或經營私運貨物者，處貨價一倍至三倍之罰鍰。」
    「有違反本條例情事者，除依本條例有關規定處罰外，仍應
    追徵其所漏或沖退之稅款。」為海關緝私條例第37條第1項
    第4 款、第3 項、第36條第1 項及第44條前段所明定。次按
    「納稅義務人，有左列情形之一者，除追繳稅款外，按所漏
    稅額處一倍至十倍罰鍰，並得停止其營業：．．．七、其他
    有漏稅事實者。」為加值型及非加值型營業稅法第51條第7
    款所明定。又按進口非屬「臺灣地區與大陸地區貿易許可辦
    法」第7 條規定准許輸入之大陸地區物品者，即構成進口禁
    止輸入之物品而涉及逃避管制之違法行為。
五、原告於93年1 至5 月間向被告報運進口GRANITE SLAB（花崗
    石材）共計9 批（進口報單如附表所示），原申報產地為緬
    甸，惟經被告於貨物先准押款放行後查驗結果，實到貨物之
    產地為中國大陸，且核非屬經經濟部公告准許進口項目之事
    實，有進口報單、駐泰國代表處經濟組93年6 月22泰經組字
    第09300008980 號函、94年1 月13日泰經組字第0940000610
    號函、關稅總局94年10月4 日台總局認字第0941017792號函
    在原處分卷，關稅總局原產地認定委員會94年第19次會議審
    議表在本院卷可稽，堪認為真實。是被告以原告有虛報產地
    、逃避管制之行為，追徵所漏進口稅費（報單第AA/93/0098
    /5702 號按原申報單價核估除外），並處貨價2 倍之罰鍰（
    詳如附表所示），揆諸前開規定，並無不合。原告雖為前述
    主張，惟查：
  (一)原告進口系爭9 批花崗石材，申報產地為緬甸，雖提出緬甸
    Ministry of Industries(6)核發之產地證明書為憑，惟經被
    告函請駐泰國代表處經濟組查證產地，該處93年6 月22日泰
    經組字第09300008980 號函復：「．．．緬甸第二工業部函
    復稱系涉案產地證明並非該部核發，並稱緬甸並無Ministry
    of Industries (6)．．．」，被告再函請駐泰國代表處經濟
    組查證，該處94年1 月13日泰經組字第0940000610號函仍稱
    ：「．．．本案本組曾於93年10月12日、11月10日、及93年
    12月22日三度去函緬甸工業一部請其說明核發花崗石產地證
    明是否係屬該部第六組之職責，惟均無法獲得任何回應。
    三、惟經查網路上有關緬甸工業一部之組織架構（請參閱附
    件），其中並無第六組之編制，另經本組電話緬甸駐泰國大
    使館，據該館三等秘書Mr. Tin Wen 表示緬甸工業一部並無
    第六組。」足認原告所提產地證明書並非真實，被告以其不
    可採，並非未經查證。
  (二)按進口貨品原產地認定標準第4 條規定：「進口貨品原產地
    由進口地關稅局認定，認定有疑義時，由進口地關稅局報請
    財政部關稅總局會同有關機關及學者專家會商。」系爭花崗
    石材經被告檢樣送請關稅總局進口貨物原產地認定委員會94
    年9 月30日第19次會議審議綜合研判結果，認定系爭花崗石
    材之原產地為中國大陸。經核該會議就前開被告查證情形，
    經諮詢3 位與會專家意見：「此樣品確係大陸產花崗石，粉
    紅淺色、中花、黑白點、透明石英光板花崗石製品，厚度15
    mm。一般使用在牆面、地坪、檯面等等。」「此花崗石確係
    大陸廈門所開採學名635 花崗石，經加工成規格品，低價銷
    售建築市場，供地坪鋪設用。」「1.此批花崗石石材在礦物
    組成和百分比（長石、石英、黑雲母），和大陸廈門所開採
    出口之635 花崗石極為相似，應係同一產地之花崗石。2.緬
    甸雖有花崗岩分佈，但大都有輕微變質，且從文獻上得知未
    有此類花崗石之報導。3.從提供之資料，若是緬甸生產出口
    ，應有花崗石開採、製品之公司型錄，以供買賣之參考，但
    進口廠商未提出明確之資訊。4.綜合上述，本人推斷此花崗
    石應不是緬甸所產，可能為大陸之產品。」該審議表已詳載
    原產地認定委員會之研判意見，而該委員會係由有關機關代
    表及專家學者組成，就相關資料會商綜合研判所為之鑑定結
    果，自有相當之正確性及公信力，被告採據以認定系爭花崗
    石材為大陸產品，並無違誤。況原告於本院言詞辯論時亦不
    否認系爭花崗石材為大陸物品，雖其主張係在緬甸加工後自
    緬甸出口至台灣，惟未能舉證有何在緬甸加工改變其花崗石
    材本質之事實，且系爭來貨申報貨名GRANITE SLAB（花崗石
    材，切片處理單面磨光），仍屬花崗石材，並非花崗石材之
    製品，自不能以其從緬甸出口來台，即認該出口處為產地。
六、綜上所述，原告主張均無可採。從而原處分及訴願決定均無
    違誤，原告徒執前詞，聲請撤銷，為無理由，應予駁回。
七、兩造其餘陳述於判決結果不生影響，無庸一一論列，併予敘
    明。
據上論結，本件原告之訴為無理由，爰依行政訴訟法第98條第3
項前段，判決如主文。
中　　華　　民　　國　　96　　年　 　2　　月　 15  　 日
                            第一庭審判長法  官   王立杰
                                        法  官　 劉錫賢
                                        法  官　 楊莉莉
上為正本係照原本作成。
如不服本判決，應於送達後20日內，向本院提出上訴狀並表明上
訴理由，如於本判決宣示後送達前提起上訴者，應於判決送達後
20日內補提上訴理由書（須按他造人數附繕本）。
中　　華　　民　　國　　96　　年　 　2　　月　 15  　 日
                                       書記官    許哲萍
